【裁判字號】    87,訴,1297
【裁判日期】    900706
【裁判案由】    違反著作權法等
【裁判全文】
臺灣臺北地方法院刑事判決                        八十七年度訴字第一二九七號
    公  訴  人  臺灣臺北地方法院檢察署檢察官
    被      告  丁○○
                丙○○
   共      同
   選任辯護人   陳凱聲
                黃子素
   被      告   乙○○即甲.
                己○○
右列被告因偽造文書等案件，經檢察官提起公訴（八十七年度偵字第一０八八六號）
，本院判決如左：
    主  文
丁○○共同連續行使偽造私文書，足以生損害於他人，處有期徒刑陸月，如易科罰金
，以佰元折算壹日。
丙○○、乙○○、己○○共同連續行使偽造私文書，足以生損害於他人，各處有期徒
刑伍月，如易科罰金，均以佰元折算壹日，均緩刑參年。
扣案如附件一「九七格鬥（FIGHTERS 97）」等模板壹佰零玖片；附件二新力公司「
骨牌君」等盜版遊戲光碟片計壹拾萬貳仟伍佰玖拾捌片；附件三西雅公司「新世紀
少年戰使」等盜版遊戲光碟片壹拾伍萬壹仟玖佰零肆片；帳冊資料記事本本；訂貨
傳真單貳張；抽取式硬碟壹個；東益企業應收帳款單肆張；次世代軟體發行表拾伍
張，均沒收之。
    事  實
一、丁○○、丙○○、乙○○（即甲○○）、己○○及庚○○（庚○○通緝到案後另
    結）均明知「ＳＥＧＡ」係日商西雅企業股份有限公司以（下稱西雅公司）向經
    濟部中央標準局（下稱中央標準局，已更名為智慧財產局）所取得註冊號數第二
    四九０七０號之商標專用權，指定使用於商標法施行細則第二十七條第八十類之
    電腦、家用微電腦、公司用微電腦、硬體、軟體、電腦用磁帶磁碟、電視遊樂器
    用程式卡帶、磁帶、磁碟、驅動器之商品，專用權期間自民國七十三年七月一日
    起至八十三年六月三十日止，續延展至九十三年六月三十日止；「PlayStation
    」係日商蘇妮股份有限公司（下稱蘇妮公司）向中央標準局所取得之註冊號數0
    0000000號之商標專用權，並經移轉於日商戊○○○娛樂股份有限公司（
    下稱新力公司），指定使用於商標法施行細則第二十四條第七十二類之電腦、錄
    有電腦程式之磁碟、磁卡、磁帶及光碟之商品，專用權期間自民國八十四年三月
    一日起至九十四年二月二十八日止，以及「PS設計圖」係日商新力公司向經濟部
    中央標準局（現改制為智慧財產局）申請註冊取得註冊號數00000000號
    之商標專用權，指定使用於商標法施行細則第四十九條第九類之電腦、錄有電腦
    程式之卡帶、磁碟、光碟及卡匣等商品，專用期間自八十五年三月十六日起至九
    十五年三月十五日止；竟自八十五年年初某日起，與綽號「路易」、「小羅」、
    邱姓及澳門地區數名不知其姓名綽號等不詳年籍姓名之成年男子（公訴人漏載邱
    姓成年男子），基於共同犯意之聯絡，及意圖欺騙他人之概括犯意，或由丁○○
    自行在臺北市○○區○○街二十號三樓居所處制作電腦遊戲片（公訴人漏載地點
    ），或由丁○○自行或委請庚○○購得日商西雅公司、新力公司製造之各種原版
    電腦遊戲光碟，交由庚○○持往澳門地區，由當地不詳年籍姓名之成年男子翻製
    為母片，再由庚○○將翻製完成之母片攜回臺灣交予丁○○，丁○○即以每張母
    片新臺幣（下同）三千元之代價，支付庚○○（公訴人漏載每片三千元之事實）
    。丁○○即委託不詳年籍綽號「路易」之成年男子，以每片十四元至十六元之代
    價，在臺北縣新店市○○街處壓製光碟片，壓製光碟片時，連續於同一商品上，
    未經商標專用權人日商西雅公司、新力公司授權而仿冒相同於前揭所示商標圖樣
    於其上，並冒用西雅公司、新力公司名義偽造該等文書製作及授權之準私文書（
    PRODUCED By or UNDER LICENSE FROM SEGA ENTERPRIS ES LTD.）（Licensed
    by Sony Computer Entertainment INC.），且該遊戲光碟透過電視遊樂器執行
    ，會出現前揭商標圖樣、公司名稱及前開準私文書，說明係西雅公司、新力公司
    之產品。嗣丁○○將所制作完成之碟片，由庚○○在不詳之地點，於光碟背面印
    刷遊戲圖案，及由綽號「小羅」之男子印製彩色封面並包裝完成後，以每片二十
    五元之價格，交付予邱姓成年男子販賣營利。又庚○○自八十七年二月中旬，向
    不知情之劉啟忠以每月二萬元之租金，承租劉啟忠臺北縣新店市○○街二六號房
    屋，做為其放置盜拷音樂光碟等之倉庫（該部分盜拷音樂光碟之事實，俟庚○○
    緝獲後另結），因租金甚高，庚○○遂於八十七年四月間與丁○○商議共租該倉
    庫，並作為丁○○儲存該等盜版遊戲光碟之用。丁○○並自自八十五年間起，以
    每月三萬五千元之薪資，僱用丙○○為會計，負責對該等光碟片盤點及記帳；八
    十七年四月十八日起，以每月三萬元，僱用乙○○（即甲○○）；八十七年五月
    二十一日，以每月三萬五千元，僱用己○○負責安樂街前開倉庫之管理，及擔任
    盜版遊戲光碟送貨員之工作。該等仿冒之遊戲光碟片真品，經由電視遊樂器主機
    執行程式，在電視畫面上亦出現西雅公司、新力公司之名稱之商標，為相同之使
    用，丁○○販賣仿冒之光碟片而行使該偽造之文書，足以生損害於西雅公司、新
    力公司。嗣於八十七年五月二十八日在臺北市○○路二十號三樓丁○○住處、臺
    北縣新店市○○街二六號處為警查獲，並扣得丁○○所有之如附件一「九七格鬥
    （FIGHTERS 97）」等模板一百零九片；附件二新力公司「骨牌君」等盜版遊戲
    光碟片計十三萬二千五百九十八片；附件三西雅公司「新世紀少年戰使」等盜版
    遊戲光碟片十五萬一千九百零四片；丁○○所有供渠等犯罪所用帳冊資料記事本
    三本；訂貨傳真單二張；抽取式硬碟一個；次世代軟體發行表三十五張；及丁○○所有因犯罪所得之東益企業應收帳款單四張。
二、案經日商西雅公司、新力公司訴由臺北市政府警察局刑警大隊報請臺灣臺北地方
    法院檢察署檢察官偵查起訴。
    理  由
一、被告丁○○、丙○○、乙○○（即甲○○）、己○○對於右開事實於警訊、偵查
    及本院審理時均坦認不諱，核與告訴代理人高烊輝律師之指訴相符；亦與同案之
    被告庚○○（緝獲後另結）之供述相符；復有扣案丁○○所有如附件一「九七格
    鬥（FIGHTERS 97）」等模板一百零九片；附件二新力公司「骨牌君」等盜版遊
    戲光碟片計十三萬二千五百九十八片；附件三西雅公司「新世紀少年戰使」等盜
    版遊戲光碟片十五萬一千九百零四片；帳冊資料記事本三本；訂貨傳真單二張；
    抽取式硬碟一個；東益企業應收帳款單四張；次世代軟體發行表三十五張；倉庫
    之照片；及該等遊戲光碟之封面等在卷可按，被告之犯行已堪認定。雖被告丁○○、丙○○選任之辯護人辯護稱：（一）遭查扣之遊戲光碟片均為表面無印刷之
    光面裸片，其上並無西雅公司及新力公司之名稱、商標或條碼於其上；且遭查扣
    之遊戲光碟片，並不能依通常之方法顯示其內容，實無積極證據證明該商標圖樣
    ，係燒錄於遭查扣之遊戲光碟中，而，告訴人因礙於無法對被告提起違反著作權
    之告訴，反以迂迴之作法，對被告提起違反商標法之告訴，被告實無違反商標法
    之罪行；（二）被告僅有單純重製之行為，文書之名義人仍屬同一，內容亦與原
    件所示之內容無二，當不構成偽造文書之行為；更何況，被告僅單純地販賣給一
    般之消費者，並未有任何權利義務之主張，亦無行使偽造私文書之行為云云。經
    查：
    （一）被告固辯稱該等商標是燒錄在電視遊樂器系統內，並非燒錄於光碟片內云
          云，然據告訴人所提出鑑定意見書中，其以真品ＳＳ（即ＳＥＧＡ  ＳＡ
          ＴＵＲＮ之遊戲）、仿冒品ＣＤ及ＡＲ（內藏有ＡＣＴＩＯＮ  ＲＥＰＬ
          ＡＹ程式之卡匣）進行八種測試後發現：「未載入（仿冒）ＣＤ所作之實
          驗『真品ＳＳ單獨啟動方式』及『改造ＳＳ單獨啟動方式』，係於第一畫
          面顯示『ＳＥＧＡ  ＳＡＴＵＲＮ』商標，但於第二畫面僅出現『未載入
          ＣＤ』之訊息，而未出現『ＳＥＧＡ』之商標，第三畫面以後亦未出現『
          ＳＥＧＡ』之商標。亦即，因未載入ＣＤ，顯示於內藏於ＣＤ之『ＳＥＧ
          Ａ』商標之第二畫面即無法顯現。此項事實，已明白證明『ＳＥＧＡ』商
          標並非出自於ＳＳ，而是出自於ＣＤ．．．」等語，有該鑑定意見書在卷
          可按。雖辨護人辯護稱該鑑定人西倉紀一未經具結，其鑑定意見並不可採
          ；經本院請求告訴人提供西倉紀一之住址，告訴人亦表示西倉紀一因已退
          休，長期住居日本，不便來臺作證等語。然而，經本院審酌該鑑定意見書
          之實驗甚為嚴謹，並以八種不同之方式，反覆求證仿冒之ＣＤ內有無燒錄
          告訴人之商標，並對辯護人之辯解，據以實驗後，就實驗所得之結果予以
          駁斥，並無違背經驗法則，或違反任何專業智識之處，堪予採信，縱然，
          該鑑定意見書非符合鑑定報告之性質，亦非不得作為告訴人指訴被告有罪
          之補強證據。
    （二）被告雖仍執詞稱應請告訴人提供機種，再送請工研院鑑定云云，然而，告
          訴人所提出之上開補強證據，並無何違反專業智識及經驗法則之處，倘辯
          護人未能指摘原補強證據之瑕疵，而要求告訴人提供機種送鑑驗，無非使
          得告訴人之營業秘密公諸於世，其權益無異有二度受損之虞，本院認為該
          補強證據既無瑕疵，其證據能力又無待懷疑，本院自得依自由心證認定該
          補強證據之證據證明力。本院既認該補強證據之證據證明力，輔以告訴人
          之指訴，已達被告有罪之確信，辯護人聲請再行鑑定，自無必要，併予說
          明。
    （三）復按商標法第六條係規定：「商標之使用，係指為行銷之目的，將商標使
          用於商品『或』其包裝容器、標帖、說明書、價目表或其他類似物件上：
          ：」，並非規定須將「商標使用於商品『及』其包裝上．．」，是依本條
          文義，只要商標附著之客體符合本條所列物件之一，且使用人具有行銷之
          目的，即符合所謂「商標使用」。查本案查扣之光碟軟體，既係由被告制
          作後「販賣」予邱姓成年男子，故當初仿冒商標時，當然具有以之為「行
          銷」的目的，而扣案之光碟片經電視遊樂器執行時，則於電視螢幕上出現
          告訴人等已向我國註冊且現仍於專用期間內之「ＰＳ」、「ＰＬＡＹＳＴ
          ＡＴＩＯＮ」、「ＳＥＧＡ」設計圖等商標影像，故依上開規定之意旨，
          本案查扣之光碟自已符合商標法上「使用」之概念。而由於商標係商品來
          源之標示，其本質上之功能即在用以識別商品，故仿冒使用他人之商標於
          該商標所註用使用之同一商品上或進而販賣該等仿冒品，除非有商標法第
          二十三條所定普通使用之情形，否則，當然屬商標專用權之侵害。至於侵
          害人於行銷仿冒品時，主觀上是否具有「使消費者誤認」之目的，在所不
          問。次按商標法第六十二條僅規定「意圖欺騙他人，有左列情事之一者．
          ．．」，就其文義觀之，行為人只要明知其所販賣之商品，係為第六十二
          條第一款所定使用相同或近似於他人註冊商標圖樣之同一或類似商品，或
          係第六十二條第二款之商品者，即為已足，並不以消費者受騙與否為構成
          要件，與刑法上之詐欺罪以被害人受騙而交付財物者迥異。從而，被告之
          行為，既有以仿冒品魚目混珠之意圖，即與商標法第六十二條之規定相符
          。又按在紙上或物品上之文字、符號，依習慣或特約，足以為表示其用意
          之證明者，及以錄音、錄影或電磁紀錄藉機器或電腦之處理所顯示之聲音
          、影像或符號，足以為表示其用意之證明者，依刑法第二百二十條第一項
          、第二項規定，均應以文書論。查西雅公司、新力公司之名稱、商標，係
          該等公司表示其用意之證明，自屬刑法第二百二十條之準私文書，被告販
          售之仿冒光碟片，外觀上雖未標示公司及商標名稱，但經由主機執行程式
          時，電視畫面上即顯示公司及名稱及商標圖樣，則其仍有主張各該公司及
          商標之意思內容，情至灼然。故被告丁○○、丙○○所選任辯護人之辯護
          ，尚非足採。
    （四）綜上，事證明確，被告之犯行堪以認定，應予依法論科。
二、核被告丁○○、丙○○、乙○○（即甲○○）、己○○所為，係犯商標法第六十
    二條第一款、刑法第二百十六條、第二百二十條第一項、第二百十條之罪。偽造
    私文書之低度行為為行使之高度行為所吸收；其販賣盜版光碟之低度行為（商標
    法第六十三條），為使用相同於西雅公司、新力公司註冊商標之圖樣的高度行為
    （商標法第六十二條）所吸收，均不另論罪。又被告丁○○、丙○○、乙○○（
    即甲○○）、己○○與同案被告庚○○（緝獲後另結）、與綽號「路易」、「小
    羅」、邱姓及澳門地區數名不知其名等不詳年籍之成年男子，有犯意之聯絡及行
    為之分擔，為共同正犯。公訴人雖於事實欄記載被告丁○○將盜版光碟片販賣予
    不詳姓名之邱姓成年男子，然漏論該邱姓成年男子亦為共犯，併此敘明。又被告
    以一行為犯上開各罪，又以一行為侵害西雅公司、新力公司之商標、名稱，均為
    想像競合犯，而應從較重之行使偽造私文書論以一罪。又被告自八十五年初某日
    起，迄八十七年五月二十八日被查獲時止，先後多次犯行，時間緊接，且所犯罪
    名及犯罪構成要件均相同，顯係基於概括犯意為之，皆為連續犯，依法應以一罪
    論並加重其刑。爰審酌被告乙○○有賭博之前科（非累犯），此有台灣高等法院
    檢察署刑案紀錄簡覆表在卷可參，素行尚可；被告丁○○、丙○○、己○○則無
    何前科，此有同前之刑案紀錄簡覆表在卷可按，素行尚佳；被告犯罪後均能坦認
    其犯罪，均有悔意，犯罪後態度甚佳；現均能知錯悔改，未再從事盜版光碟業，
    被告年紀尚輕，實無施以短期刑罰斷送其前途之必要；及被告之之品行、犯罪之
    動機、犯罪之情節等一切情狀，分別量處如主文所示之刑，以資懲儆。又被告行
    為後，刑法第四十一條已於九十年一月十日修正公布，同年月十二日生效，比較
    新舊法，以新法較有利於被告，依刑法第二條第一項前段之規定，自應適用裁判
    時新法，爰依修正後刑法第四十一條第一項前段之規定諭知易科罰金之折算標準
    。再，被告丙○○、乙○○（即甲○○）、己○○均受僱於被告丁○○，其犯罪
    情節較為輕微，經此次偵、審程序，定能知所警悌，信無再犯之虞，而就刑罰教
    化之觀點而言，倘施以緩刑，反能使被告時時警惕，有助於其改過遷善，故被告
    丙○○、乙○○（即甲○○）、己○○各併予宣告緩刑三年，以勵自新。扣案被
    告丁○○所有之如附件一「九七格鬥（FIGHTERS 97）」等模板一百零九片；附
    件二新力公司「骨牌君」等盜版遊戲光碟片計十三萬二千五百九十八片；附件三
    西雅公司「新世紀少年戰使」等盜版遊戲光碟片十五萬一千九百零四片，應依商
    標法第六十四條之規定均沒收之；至於扣案帳冊資料記事本三本；訂貨傳真單二
    張；抽取式硬碟一個；東益企業應收帳款單四張；次世代軟體發行表三十五張，
    均為被告丁○○所有，業經其供明在卷（見本院九十年六月二十九日審理筆錄）
    ，為被告（指所有共犯）供其犯罪所用或因犯罪所得之物（其中應收帳款單四張
    係被告販賣盜版光碟片所得之收據，為因犯罪所得之物；其餘均為供被告犯罪所
    用之物），自應分別依刑法第三十八條第一項第二款、第三款沒收之。
三、公訴意旨另略以：被告丁○○、丙○○、乙○○（即甲○○）、己○○制作該等
    盜版之光碟後，再予以販賣與該等之遊戲光碟片真品，經由電視遊樂器主機執行
    程式，在電視畫面上亦出現西雅公司、新力公司之名稱之商標，為相同之使用，
    致於真品混淆，認被告之一行為亦觸犯公平交易法第二十條第一項第一款，應依
    同法第三十五條第一項處斷云云。然查，公平交易法其立法之目的固在於維護交
    易之秩序與消費者之利益，以確保公平競爭，並促進經濟之安定與繁榮，本案被
    告以較真品低廉甚多之價格販賣，該商品流入社會後，客觀上足以對產品之真假
    產生混淆，且以低廉之價格即可購得該仿冒品，亦足以影響消費者對真品購買之
    意願，自可能產生不公平，該當修正前之公平交易法第二十條第一項第一款之規
    定，本應依同法第三十五條處斷，惟公平交易法已於八十八年二月三日修正公布
    ，修正後之公平交易法第三十五條增訂，須「經中央主管機關依第四十一條規定
    限期命其停止、改正其行為或採取必要更正措施，逾期未停止、改正其行為或未
    採取必要更正措施，或停止後再為相同或類似違反行為者」始有刑罰之適用，此
    部分「先行政後司法」之規定，核其性質要屬構成要件之變更，依刑法第二條第
    一項從新從輕之原則，應適用修正後之公平交易法第三十五條之規定，本件被告
    之上開未經主管機關制止之販賣行為，尚無修正後公平交易法第三十五條罪責之
    適用，惟因此部分與前開有罪部分公訴人認有想像競合犯裁判上一罪關係，故不
    另為無罪之諭知，附此敘明。
四、至於本件公訴人對於同案被告庚○○起訴之事實，及臺灣臺北地方法院檢察署移
    送該署八十八年偵字第一四六號庚○○違反著作權法請求併辦部分，俟庚○○緝
    獲後另結，末此敘明。
據上論斷，應依刑事訴訟法第二百九十九條第一項前段，商標法第六十二條第一款、
第六十四條，刑法第十一條前段、第二條第一項前段、第二十八條、第五十六條、第
二百十六條、第二百二十條第一項、第二百十條、第五十五條、修正後第四十一條第
一項前段、第三十八條第一項第二款、第三款，罰金罰鍰提高標準條例第二條，判決
如主文。本案經檢察官絲漢德到庭執行職務。
中      華      民      國      九十      年      七      月      六    日
                                      臺灣臺北地方法院刑事第七庭
                                          法  官  趙  子  榮
右正本證明與原本無異。
如不服本判決，應於判決送達後十日內，向本院提出上訴狀。
                                          書記官  林  鈴  芬
中      華      民      國      九十      年      七      月      九    日
附錄條文：
商標法第六十二條
意圖欺騙他人，有左列情事之一者，處三年以下有期徒刑、拘役或科或併
科新臺幣二十萬元以下罰金：
一、於同一商品或類似商品，使用相同或近似於他人註冊商標之圖樣者。
二、於有關同一商品或類似商品之廣告、標帖、說明書、價目表或其他文
    書，附加相同或近似於他人註冊商標圖樣而陳列或散布者。
中華民國刑法第二百一十六條
 (行使偽造變造或登載不實之文書罪)
行使第二百十條至第二百十五條之文書者，依偽造、變造文書或登載不實
事項或使登載不實事項之規定處斷。
中華民國刑法第二百二十條
在紙上或物品上之文字、符號、圖畫、照像，依習慣或特約，足以為表示
其用意之證明者，關於本章及本章以外各罪，以文書論。
錄音、錄影或電磁紀錄，藉機器或電腦之處理所顯示之聲音、影像或符號
，足以為表示其用意之證明者，亦同。
稱電磁紀錄，指以電子、磁性或其他無法以人之知覺直接認識之方式所製
成之紀錄，而供電腦處理之用者。
中華民國刑法第二百二十條
在紙上或物品上之文字、符號、圖畫、照像，依習慣或特約，足以為表示
其用意之證明者，關於本章及本章以外各罪，以文書論。
錄音、錄影或電磁紀錄，藉機器或電腦之處理所顯示之聲音、影像或符號
，足以為表示其用意之證明者，亦同。
稱電磁紀錄，指以電子、磁性或其他無法以人之知覺直接認識之方式所製
成之紀錄，而供電腦處理之用者。


司法院資訊處製作；財團法人民間司法改革基金會備份。
